【裁判字號】    97,消債更,1987
【裁判日期】    980220
【裁判案由】    更生事件
【裁判全文】
臺灣板橋地方法院民事裁定          97年度消債更字第1987號
聲  請  人  甲○○原名李榮杰.
上列當事人依消費者債務清理條例聲請更生事件，本院裁定如下
：
    主  文
更生及保全處分之聲請均駁回。
聲請費用由聲請人負擔。
    理  由
一、按債務人不能清償債務或有不能清償之虞者，得依消費者債
    務清理條例所定更生或清算程序，清理其債務，消費者債務
    清理條例第3 條固定有明文。惟聲請依消費者債務清理條例
    所定程序清理其債務之債務人，依消費者債務清理條例施行
    細則第2 條第1 項規定，以該條例第2 條所稱之消費者為限
    。而消費者債務清理條例第2 條第1 、2 項規定：「本條例
    所稱消費者，指五年內未從事營業活動或從事小規模營業活
    動之自然人」、「前項小規模營業指營業額平均每月新臺幣
    二十萬元以下者」。再依消費者債務清理條例施行細則第3
    條第1 、2 項規定：「本條例第二條第一項所稱之營業活動
    ，係指反覆從事銷售貨物、提供勞務或其他相類行為，以獲
    取代價之社會活動」、「債務人為公司或其他營利法人之負
    責人，無論是否受有薪資，均視為自己從事營業活動。其營
    業額依該公司或其他營利法人之營業額定之」、第4 條規定
    ：「本條例第二條第一項所定之五年期間，自聲請更生或清
    算前一日回溯五年計算之；第二項所定之營業額，以五年內
    之營業總額除以實際營業月數計算之」。
二、聲請人於民國97年11月24日具狀向本院聲請更生，雖主張：
    其於80年12月開立泓瑋實業股份有限公司，96年間因公司股
    東將部分資金挪用，導致公司資金周轉不靈，聲請人於是召
    集互助會、向親朋好友借錢，導致欠下龐大債務，直至97年
    間實無法負荷，因此於97年9 月5 日將公司解散，目前聲請
    人收入不多，靠親戚支助生活，聲請人亦遭銀行逼債，而向
    最大債權銀行大眾銀行申請前置協商，卻遭大眾銀行以聲請
    人不符申請資格退件，聲請人有房貸在身，深怕影響房貸繳
    息，實因工作不易尋得，聲請人絕望之餘，希望鈞院准予更
    生，使聲請人獲得1 個有能力按月繳納之債務協商金額，給
    予聲請人重生之機會等語。經查，聲請人為泓緯實業股份有
    限公司董事長，有該公司變更登記表、臺北縣政府營利事業
    登記證影本附卷可稽，為該公司之負責人，顯有從事營業活
    動。又該公司於97年9 月4 日向經濟部申請解散登記，經核
    符合規定，准予登記，有經濟部97年9 月5 日經授中字第
    09733004940 號函影本在卷可參。是聲請人是否為從事小規
    模營業活動即營業額平均每月20萬元以下之自然人，依首揭
    說明，自應就其營業額自97年11月24日聲請更生前1 日回溯
    5 年（即自92年11月24日起至97年11月23日止），並以5 年
    內之營業總額除以實際營業月數計算之。依聲請人所提出泓
    瑋實業股份有限公司93-97 年度營利事業所得稅結算申報書
    所載，泓瑋實業股份有限公司93、94、95、96及97年度之營
    業收入淨額分別為11,630,567元、14,850,220元、
    7,979,871 元、6,018,069 元及4,144,553 元，該公司自93
    年1 月1 日起至97年9 月5 日經核准解之日止，每月平均營
    業額顯然已超過20萬元【（11,630,567+14,850,220+
    7,979,871+ 6,018,069 +4,144,553） ÷56.17 月=
    794,433 元】。則聲請人顯非屬消費者債務清理條例第2 條
    所稱之消費者，自不得依該條例所定更生或清算程序清理其
    債務。是聲請人本件更生之聲請，於法不合，應予駁回，爰
    裁定如主文。
三、本件更生之聲請既經駁回，則聲請人保全處分之聲請即失所
    附麗，應一併駁回，爰裁定如主文。
中    華    民    國    98    年    2     月    20    日
                  民事第二庭法  官  陳麗玲
上為正本係照原本作成
如不服本裁定，應於裁定送達後10日內，以書狀向本院提出抗告
，並繳納抗告費新臺幣1,000 元。
中    華    民    國    98    年    2     月    20    日
                            書記官  吳俞玲


司法院資訊處製作；財團法人民間司法改革基金會備份。
